【裁判字號】    96,訴,1170
【裁判日期】    970229
【裁判案由】    偽造有價證券
【裁判全文】
臺灣臺北地方法院刑事判決              96年度訴字第1170號
公  訴  人  臺灣臺北地方法院檢察署檢察官
被      告  丙○○
指定辯護人  本院公設辯護人  乙○○
上列被告因偽造有價證券案件，經檢察官提起公訴（95年度偵緝
字第1844號），本院判決如下：
    主  文
丙○○意圖供行使之用，而偽造有價證券，處有期徒刑貳年。緩
刑參年，並應自民國玖拾柒年參月貳拾伍日起至玖拾捌年壹月貳
拾伍日止，於每月貳拾伍日給付甲○○新臺幣貳萬元，及於玖拾
捌年貳月貳拾伍日給付甲○○新臺幣參萬元。
未扣案之如附表所示偽造本票壹張及未扣案之押當車輛借用切結
書上偽造「連俶佳」之署押壹枚均沒收。
    事  實
一、丙○○於民國92年1月20日，以其不知情之母親連俶佳名下
    車牌號碼E7-8437號自用小客車，向甲○○所經營設於臺北
    縣新莊市○○路266號新豐當舖辦理汽車質借新臺幣（下同
    ）25萬元。因車主係連俶佳，甲○○要求須經車主同意，並
    由車主出立押當車輛借用切結書及本票始可借款。丙○○以
    其母親不方便外出為由，要求將借用切結書及本票攜回家中
    請其母親簽名。詎丙○○因須錢恐急，竟未經其母親之授權
    及同意，而基於意圖供行使之用，於票號TH0000000號之空
    白本票上，填載發票日92年1月20日，到期日92年2月20日，
    金額25萬元，並於發票人欄內偽簽「連俶佳」之簽名，再於
    本票後簽署其本人之姓名及身分證統一編號，自任連帶保證
    人，並借用切結書上偽造連俶佳之簽名1枚後，再將之交付
    予甲○○而行使之。足以生損害於連俶佳及甲○○。借款到
    期丙○○雖依約償付25萬元，但因仍須錢週轉，而再以同一
    本票及車輛作為擔保，向甲○○另借25萬元。詎其屆期未依
    約還款，甲○○乃持該紙本票向本院民事庭聲請本票裁定強
    制執行。連俶佳接獲裁定後，以該本票非其所簽，亦未授權
    丙○○簽發為由提起確認本票債權不存在之訴，甲○○始悉
    該本票係丙○○所偽造而提出告訴，始悉上情。
二、案經甲○○訴由臺灣臺北地方法院檢察署檢察官偵查起訴。
    理  由
一、認定本件犯罪事實之依據及理由:
    上揭犯罪事實，業據被告丙○○坦承不諱，核與證人甲○○
    於本院審理及證人連俶佳於本院民事庭94年3月17日言詞辯
    論時（參偵緝字第1844號卷第19、22頁。證人連俶佳雖未於
    本院審理時到庭作證，但其前開證詞係在本院民事庭法官面
    前所為之陳述，依刑事訴訟法第159條之1第1項規定，自得
    為證據，附此敘明。）證述之情節相符，並有偽造之本票影
    本、本院民事庭94年度北簡字第4266號判決及裁定、93年度
    票字第55549號裁定、臺灣高等法院94年度上易字第549號民
    事判決在卷可稽（參同上偵字第7819號卷第16、21- 25頁、
    偵緝字第1844號卷第13-14、21背面、25頁），足認被告前
    開出於任意性所為之自白，核與事實相符，而可採信。從而
    ，本件被告偽造有價證券之犯行，事證明確，洵堪認定，應
    依法論科。
二、論罪科刑部分：
  (一)查被告行為後，刑法業於94年2月2日修正公布部分條文，並
    於95年7月1日施行。依修正後刑法第2條第1項規定：「行為
    後法律有變更者，適用行為時之法律。但行為後之法律有利
    於行為人者，適用最有利於行為人之法律。」。又本次刑法
    修正之比較新舊法，應就罪刑有關之共犯、未遂犯、想像競
    合犯、牽連犯、連續犯、結合犯，以及累犯加重、自首減輕
    暨其他法定加減原因（如身分加減）與加減例等一切情形，
    綜其全部罪刑之結果而為比較（最高法院95年5月23日著有
    95年度第8刑庭會議決議可資參照。）合先敘明。經查:
  (1)被告行為時刑法第33條第5款規定：罰金為銀元1元以上。修
    正後刑法第33條第5款規定：罰金為新臺幣1千元以上。比較
    新、舊法之結果，應以被告行為時之舊法對其較為有利。
  (2)被告行為後，刑法第55段之牽連犯規定亦經刪除。是於新法
    修正施行後，被告所為之竊盜與以不正方法利用自動付款設
    備取得他人存款之犯行，即須分論併罰。比較新、舊法之規
    定，修正前之規定對於被告較為有利。
  (3)綜合上述各條文修正前、後之比較，揆諸前揭最高法院95年
    年第8次決議及修正後刑法第2條第1項前段、後段規定之「
    從舊、從輕」原則，自應適用被告行為時之法律，即修正前
    刑法之相關規定及罰金罰鍰提高標準條例第1條前段。
  (二)核被告所為，係犯刑法第201條第1項之偽造有價證券罪、第
    216條、第210條行使偽造私文書罪。被告於借用切結書及本
    票上偽造「連俶佳」簽名之行為，分別為其偽造借用切結書
    及如附表所示有價證券之部分行為; 另其行使如附表所示之
    偽造有價證券之低度行為，復為其偽造有價證券之高度行為
    所吸收，以及其偽造私文書之低度行為，為其行使之高度行
    為所吸收，均不另論罪。被告所犯上開二罪，有方法目的之
    牽連關係，應依修正前刑法第55條規定從一重之偽造有價證
    券之一罪處斷。公訴意旨雖未就被告行使偽造私文書之犯行
    一併起訴，惟此部分與業經起訴部分有牽連犯之裁判上一罪
    之關係，自為起訴之效力所及，本院自應併予審理，附此敘
    明。
  (三)本件被告所偽造之對象為其母親，且其偽造之金額僅25萬元
    ，被告並已允諾自97年3月25日起至98年1月25日止每月25日
    清償2萬元及於98年2月25日清償3萬元，並獲得告訴人同意
    。因此，以本件犯罪情節而論，若以刑法第201條第1項所規
    定之法定本刑而科處最輕本刑有期徒刑3年以上之刑，實屬
    情輕法重，在客觀上尚足以引起一般人之同情，而有堪資憫
    恕之處，即令處以最低度刑罰有期徒刑3年猶嫌過重，本院
    認依其情狀處以有期徒刑2年，即足以懲儆，並可達防衛社
    會之目的者，爰適用刑法第59條之規定酌量減輕其刑。爰審
    酌被告係因一時缺錢週轉，而偽造本票、借用切結書、所開
    立之本票金額、所生危害情形，以及其嗣後坦承犯行，犯後
    態度尚稱良好，告訴人並已接受其和解之條件等一切情狀，
    量處如主文所示之刑。又被告行為後，刑法第74條緩刑之規
    定於上開期日亦經一併修正。而犯罪在新法施行前，新法施
    行後緩刑之宣告，應適用新法第74條規定，此有最高法院95
    年5月23日95年度第8次刑事庭會議可資參照。本院審酌被告
    並無前科，此有臺灣高等法院被告前案紀錄表在卷可稽，素
    行尚佳，其此次因一時失慮而再罹本罪，經此偵、審之程序
    ，當知所警惕，並已與告訴人達成和解協議，已如前述，因
    認其上開所受刑之宣告以暫不執行為適當，爰依修正後刑法
    第74條第1項第2款規定宣告緩刑3年，並依同條第2項第3款
    規定，令其應依和解協議，自97年3月25日起至98年1月25日
    止，於每月25日給付告訴人甲○○2萬元，及於98年2月25日
    給付告訴人甲○○3萬元，並應按時直接匯入告訴人甲○○
    指定之帳戶內，用啟自新。
  (四)未扣案之附表所示偽造之本票1張，併依刑法第205條規定宣
    告沒收。另未扣案之押當車輛借用切結書上偽造「連俶佳」
    之署押1枚，併依刑法第219條規定宣告沒收。
據上論斷，應依刑事訴訟法第299條第1項前段，刑法第2條第1項
前段、刑法第201條第1項、第216條、第210條、修正前刑法第55
條、刑法第59條、第205條、第219條、第74條第1項第1款、第2
項第3款，罰金罰鍰提高標準條例第1條前段，判決如主文。
本案經檢察官杜慧玲到庭執行職務。
中    華    民    國    97    年    2     月    29    日
                  刑事第四庭  審判長法  官  劉慧芬
                                    法  官  呂政燁
                                    法  官  李桂英
上正本證明與原本無異。
如不服本判決，應於判決送達後10日內向本院提出上訴狀（應抄
附繕本）。告訴人或被害人如對於本判決不服者，應具備理由請
求檢察官上訴，其上訴期間之計算係以檢察官收受判決正本之日
期為準。
                                    書記官 嚴君珮
中    華    民    國    97    年    2     月    29    日
附錄本案論罪科刑法條全文:
中華民國刑法第201條
（有價證券之偽造變造與行使罪）
意圖供行使之用，而偽造、變造公債票、公司股票或其他有價證
券者，處3年以上10年以下有期徒刑，得併科3千元以下罰金。
行使偽造、變造之公債票、公司股票或其他有價證券，或意圖供
行使之用，而收集或交付於人者，處1年以上7年以下有期徒刑，
得併科3千元以下罰金。
附表：
┌─┬─────┬─────┬─────┬─────┬───┐
│編│票      號│面      額│發票日    │到期日    │發票人│
│號│          │（新臺幣）│          │          │      │
├─┼─────┼─────┼─────┼─────┼───┤
│1 │TH0000000 │25萬      │92年1月20 │92年2月20 │連俶佳│
│  │          │          │日        │日        │      │
└─┴─────┴─────┴─────┴─────┴───┘


司法院資訊處製作；財團法人民間司法改革基金會備份。
